臺灣高等法院臺中分院刑事判決　　　　100年度上易字第950號
上　訴　人
即　被　告　魏清淵
上列上訴人因家庭暴力之傷害案件，不服臺灣南投地方法院100
年度易字第102號中華民國100年6月8日第一審判決（起訴案號：
臺灣南投地方法院檢察署100年度偵字第76號），提起上訴，本
院判決如下：
    主  文
上訴駁回。
    理    由
一、按依刑事訴訟法第350條、第361條、第362條、第367條規定
    ，不服地方法院之第一審判決而上訴者，須提出上訴書狀，
    並應敘述具體理由，為上訴必備之程式；其所提出之書狀未
    敘述上訴理由，或僅曾以言詞陳述上訴理由者，均應於上訴
    期間屆滿後20日內補提理由書於第一審法院。第一審法院經
    形式審查，認逾期未補提上訴理由者，應定期間先命補正；
    逾期未補正者，為上訴不合法律上之程式，應以裁定駁回。
    倘已提出上訴理由，但所提非屬具體理由者，則由第二審法
    院以上訴不合法律上之程式，判決駁回。而所謂具體理由，
    必係依據卷內既有訴訟資料或提出新事證，指摘或表明第一
    審判決有何採證認事、用法或量刑等足以影響判決本旨之不
    當或違法，而構成應予撤銷之具體事由，始克當之（例如：
    依憑證據法則具體指出所採證據何以不具證據能力，或依憑
    卷證資料，明確指出所為證據證明力之判斷如何違背經驗、
    論理法則）；倘僅泛言原判決認定事實錯誤、違背法令、量
    刑失之過重或輕縱，而未依上揭意旨指出具體事由，或形式
    上雖已指出具體事由，然該事由縱使屬實，亦不足以認為原
    判決有何不當或違法者（例如：對不具有調查必要性之證據
    ，法院未依聲請調查亦未說明理由，或援用證據不當，但除
    去該證據仍應為同一事實之認定），皆難謂係具體理由，俾
    與第二審上訴制度旨在請求第二審法院撤銷、變更第一審不
    當或違法之判決，以實現個案救濟之立法目的相契合，並節
    制濫行上訴（最高法院97年度台上字第892號刑事判決意旨
    參照）。又第367條之判決及對於原審諭知管轄錯誤、免訴
    或不受理之判決上訴時，第二審法院認其為無理由而駁回上
    訴，或認為有理由而發回該案件之判決，得不經言詞辯論為
    之，同法第372條定有明文。
二、上訴人即被告魏清淵（以下稱被告）上訴意旨略以：被告因
    罹患老人痴呆症併憂鬱現象，長期於行政院衛生署草屯療養
    院就醫診治，故行為時具精神障礙或其他心智缺陷，於原審
    聲請依刑法第19條規定不罰或減輕其刑，惟原審於科刑時未
    為審酌考量；被告年齡已逾80歲，身體狀況不佳，不適合入
    監服刑，目前無業亦無固定收入，請依刑法第18條規定減輕
    其刑云云。
三、經查：
(一)本件被告因不服地方法院之第一審判決，於民國100年6月24
    日所提出之上訴狀，依刑事訴訟法第361條第2項條文、立法
    修正理由及上開最高法院判決意旨，倘已提出上訴理由，但
    所提非屬具體理由者，由第二審法院以上訴不合法律上之程
    式，以判決駁回之。至於上訴理由是否具體，係屬第二審法
    院審查範圍，不在命補正之列（參見法院辦理刑事訴訟案件
    應行注意事項第162點），合先敘明。
(二)按刑罰之量定，屬法院自由裁量之職權行使，應審酌刑法第
    57條所列各款事由及一切情狀，為酌量輕重之標準，並非漫
    無限制；量刑輕重係屬事實審法院得依職權自由裁量之事項
    ，苟已斟酌刑法第57條各款所列情狀而未逾越法定刑度，不
    得遽指為違法；且在同一犯罪事實與情節，如別無其他加重
    或減輕之原因，下級審量定之刑，亦無過重或失輕之不當情
    形，則上級審法院對下級審法院之職權行使，原則上應予尊
    重（最高法院72年臺上字第6696號、75年臺上字第7033號判
    例及85年度臺上字第2446號判決意旨參照）。原審判決就認
    定被告傷害犯行所憑之證據，已經詳細調查審酌，經核並無
    違背證據法則及論理法則。就量刑方面，亦已依刑法第57條
    規定，審酌於現代化法治社會中，被告與告訴人係三親等旁
    系血親關係，本應相互尊重與體諒，循理性方式解決問題，
    然被告竟持農用鐵扒毆傷告訴人，致告訴人受有大腿挫傷、
    小腿挫傷及踝挫傷等傷害，及被告迄今尚未與告訴人達成和
    解、賠償其損害，再參酌被告之智識程度等一切情狀，量處
    被告傷害人之身體，處拘役30日，並諭知易科罰金之折算標
    準，經核亦屬妥適，並無過重或過輕之情形。被告上訴意旨
    主張其有老人痴呆症併憂鬱現象，原審未依刑法第19條規定
    不罰或減輕其刑，以及被告逾80歲，請依刑法第18條規定減
    輕其刑云云，惟被告於99年12月17日17時10分許因與告訴人
    發生爭執，而持農用鐵扒1支毆傷告訴人，嗣於同日17時44
    分許及20時12分許至警局製作筆錄，觀諸警詢筆錄內容，被
    告對於案發當時之經過情形，供述甚詳，且被告於警詢、偵
    查及原審中對本件發生之經過，供述詳盡且前後所述亦大致
    相吻合，足見被告行為當時，其辨識行為違法或依其辨識而
    行為之能力，並無不能辨識或顯著降低之情形，自無從依刑
    法第19條第1項規定不罰或第2項規定得減輕其刑，從形式上
    觀察，原判決未適用刑法第19條第1項或第2項規定予以不罰
    或減刑，於法並無違誤；又刑法第18條第3項規定：滿80 歲
    人之行為，得減輕其刑。此為實體法上賦予事實審法院得為
    自由裁量之事項，倘原審行使此項職權，在客觀上並無違背
    比例原則、平等原則而有顯然濫權失當者，即不得任意指為
    違法。本件案發日為99年12月17日，被告於行為時，為滿80
    歲之人，原審未依依上開規定予以減輕其刑，經核此係原審
    自由裁量權之適法行使，上訴意旨並未依據卷內訴訟資料，
    具體指摘原判決此項職權之行使有違背上開得減刑規定之目
    的及濫權失當之違法，對於原審刑罰裁量職權之行使，砌詞
    爭執，難謂係上訴之具體理由。被告形式上雖提出書狀敘述
    上訴理由，惟並未依卷內資料具體指摘，其上訴即無可憑採
    。綜上，本院認被告上訴意旨，不足以動搖原審判決認定犯
    罪事實及量刑之基礎，難認係具體理由，其上訴顯然違背法
    律上之程式，應予駁回，並不經言詞辯論為之。
四、據上論斷，應依刑事訴訟法第367條前段、第372條，判決如
    主文。
中    華    民    國    100    年    8    月    16    日
            刑事第十一庭  審判長法  官  郭  同  奇
                                法  官  洪  曉  能
                                法  官  許  冰  芬
以上正本證明與原本無異。
不得上訴。
                                書記官  賴  成  育
中    華    民    國    100    年    8    月    16    日